【裁判字號】    97,訴,314
【裁判日期】    970703
【裁判案由】    搶奪等
【裁判全文】
臺灣桃園地方法院刑事判決               97年度訴字第314號
公  訴  人  臺灣桃園地方法院檢察署檢察官
被      告  丙○○
                    （現於臺灣台北監獄執行中）
上列被告因搶奪等案件，經檢察官提起公訴（96年度偵字第2525
1 號、96年度偵字第27280 號），本院判決如下︰
    主  文
丙○○竊盜，累犯，處有期徒刑月，扣案機車鑰匙壹支沒收。
又意圖為自己不法之所有，而搶奪他人之動產，累犯，處有期徒
刑捌月。又意圖為自己不法之所有，而搶奪他人之動產，累犯，
處有期徒刑捌月。又意圖為自己不法之所有，而搶奪他人之動產
，累犯，處有期徒刑捌月。又意圖為自己不法之所有，而搶奪他
人之動產，累犯，處有期徒刑捌月。應執行有期徒刑貳年拾月。
    事  實
一、丙○○前於民國93年間因搶奪案件，經本院以93年度訴字第
    312 號刑事判決判處有期徒刑3 年6 月確定，嗣執行中於95
    年10月31日假釋出監，迄96年6 月14日假釋期滿，假釋未經
    撤銷，未執行之刑以已執行論而執行完畢（於本案構成累犯
    ）。又於96年間因搶奪案件，經本院以96年度訴字第1570號
    刑事判決判處有期徒刑5 年6 月，並經臺灣高等法院以96年
    度上訴字第5101號刑事判決駁回上訴確定（於本案不構成累
    犯）。詎仍不知悔改，基於意圖為自己不法所有之犯意，分
    別為下列行為：
（一）於96年6 月20日下午2 時許，在桃園縣中壢市○○街91號
      前，以將自備鑰匙1 支插入電門發動車輛之方式，徒手竊
      取謝萬主所有車牌號碼HXR-191 號重型機車1 輛，得手後
      供己代步之用。
（二）於96年6 月20日晚間8 時45分許，丙○○騎乘前開竊得之
      車牌號碼HXR-191 號重型機車，行經桃園縣中壢市○○路
      與愛國路口，見乙○○與鄭瑞德行走於路旁，認有機可乘
      ，即趁乙○○不及防備之際，騎乘機車自後方行經乙○○
      左側，徒手搶奪乙○○背於左肩之皮包1 個得手並加速往
      愛國路巷內逃逸。鄭瑞德見狀即上前追逐丙○○，待丙○○愛國路52號前停車後，鄭瑞德即上前追捕並以腳踹倒丙○○，丙○○見狀旋將前開搶得之皮包1 個丟棄於現場後
      逃逸，並於逃逸過程中不慎將本身所有之摩托羅拉廠牌行
      動電話1 支（含SIM 卡1 張）遺留於現場。
（三）於96年7 月23日下午5 時15分許，丙○○騎乘車牌號碼不
      詳之機車，行經桃園縣平鎮市○○路與莒光路口，見甲○○行走於路旁，認有機可乘，即趁甲○○不及防備之際，
      騎乘機車自後方行經甲○○身側，徒手搶奪甲○○之皮包
      1 個（內有手機1 支、錢包1 個、計算機1 台、甲○○身
      分證1 張、甲○○健保卡1 張、中國信託銀行提款卡1 張
      、郵局提款卡1 張、太陽眼鏡1 付、現金新台幣（下同）
      7,000 元）得手。嗣並將搶得之現金7,000 元花用殆盡，
      其餘物品則全數丟棄。
（四）於96年7 月27日下午1 時40分許，丙○○騎乘車牌號碼不
      詳之機車，行經桃園縣中壢市○○街70號前，見黃春美行
      走於路邊，認有機可乘，即趁黃春美不及防備之際，騎乘
      機車自左後方行經黃春美身側，徒手搶奪黃春美之手提包
      1 個（內有現金12,000元、身分證3 張、健保卡2 張、汽
      車行照1 張、汽車駕照1 張、金融卡9 張、存摺10本、信
      用卡1 張、手機1 支、印章3 顆、黃金項鍊玉佩1 條、戒
      指1 只、汽車鑰匙1 串）得手。
（五）於96年8 月17日晚間7 時40分許，丙○○騎乘車牌號碼不
      詳之機車，行經桃園縣中壢市○○里○○○街157 巷口，
      見卓姿伶行走於路邊，認有機可乘，即趁卓姿伶不及防備
      之際，騎乘機車自後方行經卓姿伶身側，徒手搶奪卓姿伶
      之皮包1 個（現內有金約1,000 元、卓姿伶身分證1 張、
      機車駕照1 張、金融卡4 張）得手。
    嗣丙○○於96年9 月20日，因另案涉犯搶奪罪嫌經警查獲，
    並扣得丙○○所有供犯本件事實欄一、（一）所示竊盜犯行
    所用之機車鑰匙1 支後，於本案前開犯行未為任何有偵查犯
    罪職權之公務員發覺前，即在警方借提詢問時主動向員警坦
    承犯行，嗣並接受裁判。
二、案經桃園縣政府警察局平鎮分局暨中壢分局報告臺灣桃園地
    方法院檢察署檢察官偵查起訴。
    理  由
甲、證據能力部分
一、按被告以外之人於審判外之言詞或書面陳述，除法律有規定
    者外，不得作為證據；被告以外之人於偵查中向檢察官所為
    之陳述，除顯有不可信之情況者外，得為證據；被告以外之
    人於檢察事務官、司法警察官或司法警察調查中所為之陳述
    ，與審判中不符時，其先前之陳述具有較可信之特別情況，
    且為證明犯罪事實存否所必要者，得為證據；再被告以外之
    人於審判外之陳述，雖不符刑事訴訟法第159 條之1 至第15
    9 條之4 之規定，而經當事人於審判程序同意作為證據，法
    院審酌該言詞陳述或書面陳述作成時之情況，認為適當者，
    亦得為證據。當事人、代理人或辯護人於法院調查證據時，
    知有第15 9條第1 項不得為證據之情形，而未於言詞辯論終
    結前聲明異議者，視為有前項之同意。刑事訴訟法第159 條
    第1 項、第159 條之1 第2 項、第159 條之2 、第159 條之
    5 分別定有明文。又刑事訴訟法第159 條之2 所謂「具有較
    可信之特別情況」，應依陳述人於陳述時之「外部情況」是
    否具有可信性決定之，所謂「外部情況」係指就詢問有無出
    於不正方法、陳述是否出於非任意性、有無違反法定障礙事
    由期間不得詢問及禁止夜間詢問之規定、詢問時是否踐行應
    先告知義務、警詢筆錄所載與錄音或錄影內容是否相符等情
    ，且必須依據陳述人之觀察、記憶、表達是否正確、陳述人
    有無虛偽陳述之動機，及對照同一待證事項之其他經過詰問
    證人之證述是否相同，有無矛盾之處而加以綜合決定（最高
    法院94年度臺上字第1653號判決意旨參照）。經查：
（一）本件證人即被害人乙○○、證人即在場之人鄭瑞德於檢察
      官訊問時經具結後所為之證述，其性質雖均屬傳聞證據，
      惟本院審酌證人乙○○自陳係於事實欄一、（二）所示時
      、地遭搶奪之人；證人鄭瑞德自陳係乙○○於事實欄一、
      （二）所示時、地遭搶奪之際在場目擊之人，依其陳述乃
      分別親身經歷本案事實欄一、（二）所示犯行發生經過，
      渠等證詞對認定犯罪事實之存否均有其必要性，且證人乙○○、鄭瑞德於檢察官偵查中，經檢察官諭知證人有具結
      之義務及偽證之處罰並命朗讀結文具結擔保其證言之真實
      性後，以證人身分，於檢察官面前完整、連續陳述其親身
      經歷，且查無違法取證之瑕疵存在，應無顯不可信之情形
      ，依刑事訴訟法第159 條之1 第2 項之規定，自均得為證
      據。
（二）至證人即被害人謝萬主、乙○○、甲○○、黃春美、卓姿
      伶，證人即在場之人鄭瑞德於警詢中所為證述雖均亦屬傳
      聞證據，惟該警詢過程查無違法取證之瑕疵存在，檢察官
      及被告於本院準備程序中就證人謝萬主、乙○○、甲○○
      、黃春美、卓姿伶、鄭瑞德警詢中證述之證據能力均未表
      示意見，且均未於本院言詞辯論終結前表示異議，依刑事
      訴訟法第159 條之5 之規定，認有證據能力。
二、另本件認定事實所引用之本件卷證所有證據（文書證據、物
    證等證據）等證據，檢察官、被告及其選任辯護人並未主張
    排除前開書證、物證之證據能力，且迄於本院言詞辯論終結
    前均未表示異議，本院審酌前開書證、物證並無證據證明係
    公務員違背法定程序所取得，亦無刑事訴訟法第159 條之4
    之顯有不可信之情況與不得作為證據之情形，本件認定事實
    所引用之本件卷證所有證據（文書證據、物證等證據），亦
    均認為有證據能力。
乙、認定犯罪事實之依據及理由
一、上揭犯罪事實，業據被告於警詢、檢察官訊問時及本院審理
    中坦承不諱，核與證人即被害人謝萬主、甲○○、黃春美、
    卓姿伶於警詢中；證人即被害人乙○○、證人即在場之人鄭
    瑞德於警詢及檢察官訊問時證述情節相符，並有桃園縣政府
    警察局車輛協尋電腦輸入單、車輛竊盜查詢畫面、車籍查詢
    基本資料詳細畫面、平鎮分局偵查隊破獲丙○○搶奪案蒐證
    照片、桃園縣政府警察局扣押物品清單、贓物認領保管單等
    件附卷可稽，復有被告所有供犯本件事實欄一、（一）所示
    竊盜犯行所用之機車鑰匙1 支於另案扣案足憑。足認被告前
    揭任意性自白與事實相符，應堪採信。綜上所述，本件事證
    明確，被告犯行洵堪認定，應予依法論罪科刑。
二、核被告丙○○於事實欄一、（一）所為，係犯刑法第320 條
    第1 項竊盜罪；於事實欄一、（二）、（三）、（四）、（
    五）所為，係犯刑法第325 條第1 項搶奪罪。被告所犯上開
    各罪，犯意個別、行為互殊，應予分論併罰。被告前於93年
    間因搶奪案件，經本院以93年度訴字第312 號刑事判決判處
    有期徒刑3 年6 月確定，於93年5 月26日入監執行，嗣經本
    院以95年度聲字第3427號裁定假釋付保護管束，於95年10月
    31日出監，於96年6 月14日保護管束期滿執行完畢，此有臺
    灣高等法院被告前案紀錄表1 份在卷足參。被告於前案有期
    徒刑執行完畢後，5 年內故意再犯本件有期徒刑以上之罪，
    為累犯，應依刑法第47條第1 項之規定，加重其刑。次按「
    刑法第62條所謂發覺，並不以有偵查犯罪職權之機關或人員
    確知其人犯罪無誤為必要，而於對其發生嫌疑時，即得謂為
    已發覺，亦即如有確切之根據，因而對犯人發生合理之懷疑
    ，即足當之。」（最高法院72年台上字第641 號判例參照）
    ，因之，倘僅單純臆測性懷疑，而非客觀上有確據為憑者，
    殊不得認已發覺。經查，本件證人即事實欄一、（一）、（
    二）、（三）所示犯行查獲員警林志峰於本院審理中證稱：
    「本件被告丙○○先前曾另案遭查獲，我們再對丙○○借提
    詢問。我們是針對莒光路與和平路路口那件搶奪案下去追查
    ，先找該案被害人甲○○過來了解後，發現犯嫌的犯罪手法
    與丙○○類似，才會詳加調查。單憑被害人甲○○的筆錄，
    我們沒有辦法確信搶奪甲○○之人就是丙○○。被害人乙○○的部分，單憑乙○○的筆錄也不敢確認係丙○○所犯，我
    們只是認為丙○○可能涉案，但只是懷疑，還不敢確信，等
    借提詢問時丙○○也坦承這件，並帶我們到案發現場去看，
    我們才可以認定這一件是被告做的。查獲丙○○竊盜事實欄
    一、（一）所示重型機車的部分，也是被告丙○○自己講的
    ，他沒有說之前，我們不可能知道是他偷的。」等語在卷；
    本件證人即事實欄一、（四）、（五）所示犯行查獲員警林
    俊材於本院審理中證稱：「本件係因被告丙○○另涉搶奪案
    件被當場逮補，嗣並遭羈押，因我們轄區內發現同一犯罪手
    法，我們懷疑丙○○涉有重嫌，故向檢察官借提丙○○。本
    案被害人黃春美、卓姿伶遭搶之後有報案，但根據她們報案
    所提供之資料，我們沒有鎖定可疑的涉嫌人，是因丙○○也
    是騎機車搶奪財物，丙○○被逮獲之後，我們認為搶奪黃春
    美與卓姿伶這2 位被害人財物的歹徒手法與丙○○類似，始
    認為丙○○可能涉案。當時要偵辦丙○○涉嫌這2 位被害人
    的搶奪案件時，除了這2 位被害人的報案資料，沒有其他線
    索或證據。若丙○○否認犯案，則我們沒有其他證據可以得
    到合理確信，確定丙○○就是黃春美與卓姿伶這2 件搶案的
    涉嫌人。」等語甚詳。是證人林志峰、林俊材就被告丙○○
    是否涉犯前開事實欄一所示案件，除認犯嫌之犯罪手法與本
    件被告丙○○雷同外，別無其他積極證據或確切根據足使證
    人林志峰、林俊材就被告確實涉犯前開案件一節產生合理確
    信，渠等認被告丙○○涉案之程度僅為單純臆測性懷疑，尚
    難認被告前開犯行已為證人即員警林志峰、林俊材發覺。是
    被告丙○○在前開犯行未被有偵查犯罪職務之機關或公務員
    發覺其為犯罪人前，即於接受證人林志峰、林俊材詢問時，
    主動供承犯下前開案件，向員警林志峰、林俊材坦承其為犯
    罪行為人而自首犯罪，嗣並接受裁判。被告係對於未經發覺
    之犯罪自首而接受裁判，爰依刑法第62條前段之規定，減輕
    其刑，並依法先加後減之。爰審酌被告正值青壯，竟不思以
    正常管道獲取財物，反因貪念屢次再犯本案竊盜、搶奪犯行
    ，惡性非輕，且前有多次搶奪前科，素行非佳，惟念其尚能
    坦承犯行，並其犯罪動機、目的、手段、所生危害等一切情
    狀，分別量處如主文所示之刑，並定其應執行之刑。被告丙○○前於96年9 月20日，因另案涉犯搶奪罪嫌經警查獲時扣
    得之機車鑰匙1 支，係被告所有供犯本件事實欄一、（一）
    所示竊盜犯行所用之物，業據被告坦承在卷，爰依刑法第38
    條第1 項第2 款之規定宣告沒收。
據上論斷，應依刑事訴訟法第299 條第1 項，刑法第320 條第1
項、第325 條第1 項、第47條第1 項、第62條前段、第51條第5
款、第38條第1 項第2 款，判決如主文。
本案經檢察官許曉微到庭執行職務。
中    華    民    國    97    年    7     月    3     日
                  刑事第十一庭審判長法  官  蔡榮澤
                                    法  官  魏于傑
                                    法  官  林蕙芳
以上正本證明與原本無異。
如不服本判決，應於判決送達後10日內向本院提出上訴狀（應附
繕本），其未敘述上訴理由者，應於上訴期間屆滿後20日內補提
理由書狀於本院，上訴於臺灣高等法院。
                              書記官  郭玉芬
中    華    民    國    97    年    7     月    3     日
中華民國刑法第320條
意圖為自己或第三人不法之所有，而竊取他人之動產者，為竊盜
罪，處 5 年以下有期徒刑、拘役或 5 百元以下罰金。
意圖為自己或第三人不法之利益，而竊佔他人之不動產者，依前
項之規定
處斷。
前二項之未遂犯罰之。
中華民國刑法第325條
意圖為自己或第三人不法之所有，而搶奪他人之動產者，處 6 月
以上 5 年以下有期徒刑。
因而致人於死者，處無期徒刑或 7 年以上有期徒刑，致重傷者，
處 3 年以上 10 年以下有期徒刑。
第 1 項之未遂犯罰之。


司法院資訊處製作；財團法人民間司法改革基金會備份。
